臺灣高雄地方法院刑事判決　　　　　　 95年度簡上字第890號
上　訴　人　臺灣高雄地方法院檢察署檢察官
上　訴　人
即　被　告　乙○○
　　　　　　丁○○
　　　　　　丙○○○
共　　　同
選任辯護人　謝國允律師
上　訴　人
即　被　告　戊○○
上列上訴人因被告傷害案件，不服本院高雄簡易庭95年度簡字第
3885號中華民國95年6 月30日所為第一審簡易判決（聲請簡易判
決處刑案號：94年度偵字第26056 號、95年度調偵字第25、26號
）提起上訴，本院管轄之第二審合議庭判決如下：
    主      文
上訴駁回。
    事實及理由
壹、程序部分：
一、按被告以外之人於審判外之陳述，雖不符前4 條之規定，而
    經當事人於審判程序同意作為證據，法院審酌該言詞陳述或
    書面陳述作成時之情況，認為適當者，亦得為證據，刑事訴
    訟法第159 條之5 定有明文；其立法理由在於傳聞證據未經
    當事人之反對詰問予以核實，乃排斥其證據能力。惟當事人
    如放棄對原供述人之反對詰問權，於審判程序表示同意該等
    傳聞證據可作為證據，此時，法院除認該傳聞證據欠缺適當
    性外，自可承認其證據能力。
二、經查，關於本案屬於審判外陳述之傳聞證據，公訴人、被告
    、辯護人於審判程序均同意作為證據，且經本院審酌該證據
    作成情況均無不適當之情形，是依上開規定，認得作為本案
    證據。
貳、經本院審理結果，認原審判決之認事、用法及量刑均無不當
    ，應予維持，並引用附件第一審刑事簡易判決書（含聲請簡
    易判決處刑書）記載之事實、證據及理由。惟另更正、補充
    如下：
一、簡易判決處刑書犯罪事實：
  (一)犯罪事實(1)部分補充：乙○○與丁○○、丙○○○基於傷害
    之犯意聯絡，乙○○並徒手毆打戊○○，丙○○○則持其所
    有鞋子1 隻，毆打戊○○頭部。
  (二)犯罪事實補充：戊○○基於傷害之概括犯意，而為犯罪事實
    (1)至(4)之行為。
  (三)犯罪事實(4)部分補充：戊○○係持臨時於地上撿拾之木棍，
    毆打丁○○、丙○○○。
二、被告不服原審判決，均具狀提起上訴，被告乙○○、丁○○
    、丙○○○皆矢口否認有何傷害犯行，乙○○辯稱：當天只
    有被打，沒有打戊○○云云，丁○○辯稱：沒有用腳踹戊○○，只有將他推倒在地，但我是基於正當防衛及緊急避難所
    為云云；丙○○○辯稱：沒有用鞋子打戊○○，且亦未造成
    戊○○受傷云云。被告戊○○固不否認有毆打乙○○、丁○○、丙○○○成傷之事實，惟否認涉有本案犯行，辯稱：當
    時是彼此互毆，因為他們總共有3 個人，我是基於正當防衛
    才出手，原審就我犯罪部分量刑過重云云。然查：
  (一)被告乙○○、丁○○、丙○○○3 人確有於94年4 月7 日上
    午8 時12分共同毆打戊○○等情，而被告戊○○亦有毆打乙○○、丁○○之情事：已據戊○○、乙○○、丁○○指訴綦
    詳，核與證人即被告4 人鄰居甲○○於偵查及本院審理時證
    稱：當天我看見戊○○與乙○○吵得很嚴重，並用手互撥，
    後來丁○○就衝過來從後面用腳踢戊○○，然後丙○○○也
    拿起鞋子，3 人壓著戊○○打，後來是我過去把丙○○○拖
    走，他們才停手等語，及稱：打架過程我看得很清楚，乙○○、丁○○、丙○○○有打戊○○，戊○○也有還手打他們
    ；丁○○衝過來的時候是以腳踹戊○○的腰部，戊○○倒地
    後，丙○○○就拾起她本來穿的，但已經掉在地上的鞋子，
    拿起來打戊○○等語相符。且經本院當庭勘驗乙○○等提供
    之案發當時錄影光碟，結果略以：8 時13分08秒：戊○○
    以左拳擊打乙○○右胸、肩處。8 時13分12秒：乙○○以
    右拳揮打戊○○左側臉頰等情，此有本院95年11月13日勘驗
    筆錄、翻拍照片在卷足參；並有乙○○、丁○○、戊○○之
    診斷證明書可佐；堪認當日戊○○有毆打乙○○、丁○○；
    而乙○○、丁○○、丙○○○則有共同毆打戊○○之事實。
  (二)丙○○○既與乙○○、丁○○間具有犯意聯絡，並有趁戊○○被丁○○壓制在地時與乙○○、丁○○共同毆打戊○○之
    事實，已如前述，則丙○○○自應就3 人共同行為所造成之
    結果負責；又戊○○亦稱倒地時遭丙○○○持鞋子攻擊頭部
    等語明確，且戊○○頭部亦確實受有外傷，此有戊○○安泰
    醫院診斷證明書可證；是丙○○○辯稱並未毆打戊○○，又
    縱使有毆打亦因未成傷而無庸負責云云，即不足採信。
  (三)雖經勘驗上揭錄影光碟結果，並無被告丙○○○以鞋子毆打
    戊○○，及被告乙○○、丁○○、丙○○○3 人共同壓制被
    告戊○○後毆打之畫面，然此乃因被告4 人後段互毆行為，
    已移出攝錄範圍，即處於監視錄影畫面範圍外之緣故，此由
    「乙○○、丁○○、丙○○○及戊○○於8 時13分15秒移出
    監視器拍攝範圍，直到8 時15分28秒戊○○才又再該畫面左
    方出現」之本院同日勘驗光碟結果即可知；是以，監視器雖
    未攝錄到上開畫面，仍無從據以認定證人甲○○、告訴人戊○○之指證即屬有誤，更無從據為有利於乙○○、丁○○、
    丙○○○之認定。
  (四)本院勘驗光碟結果，雖認8 時13分13秒時，被告丁○○係自
    被告戊○○後方抱住戊○○大腿，致2 人同時摔倒在地等情
    ，而與證人甲○○、告訴人戊○○指訴稱丁○○有先以腳踹
    戊○○腰部再抱住葉大腿等語略有未合；惟此乃因受限於丁○○動作過快、錄影角度被阻擋，加以光碟畫質並非清晰、
    勘驗機器無法慢速播放，僅能就動態畫面定格，然定格之間
    又有時間差距所致；尚不得以此即遽謂戊○○、甲○○所言
    不實。況且，由戊○○嗣後提出，其自行以兩定格間時間差
    距較小之機器翻拍監視光碟照片顯示，丁○○於衝向戊○○
    之際，直至雙手抱住戊○○大腿間，確有跳躍作勢起腳之動
    作，此有該連續照片5 張在卷足稽，足以證明甲○○、戊○○前開所言非虛。
  (五)被告乙○○、丁○○、丙○○○雖以證人甲○○與被告戊○○相識較久，認其證言偏袒戊○○而不足採信云云。然甲○○與被告4 人均為鄰居關係，並無特殊情誼、仇怨，衡情並
    無故意曲解事實而為虛偽證詞，致使己身陷於偽證罪訴追之
    情境；況且甲○○於本院審理時對於戊○○所涉犯行部分亦
    證稱：戊○○也有出手打其他被告，除了被丁○○壓在身上
    那段時間沒有辦法出手外，戊○○也有與其他被告互毆等語
    。顯然甲○○之證言並非僅對戊○○一方有利，自難認定其
    證言有偏頗之虞而不足採信。
  (六)被告丁○○固不否認有抱住戊○○大腿，致戊○○摔倒在地
    之事實，並因而使戊○○受有左手肘擦傷、手臂外傷等情，
    已如前述，惟辯稱其係基於緊急避難及正當防衛之意思所為
    云云；另戊○○亦辯稱係遭3 人毆打才還手，所為應屬正當
    防衛云云。然按緊急避難行為，以自己或他人之生命、身體
    、自由、財產猝遇危難之際，非侵害他人法益別無救護之途
    為必要之條件；另正當防衛必須對於現在不法之侵害始得為
    之，侵害業已過去，或無從分別何方為不法侵害之互毆行為
    ，均不得主張防衛權。查丁○○係具有一般知識經驗之成年
    人，且較戊○○年輕力壯，當明瞭抱住戊○○大腿，將其摔
    倒在馬路上，必然會導致戊○○受傷，卻仍為該行為，足見
    丁○○行為當時主觀上已存有傷害之犯意；參以丁○○先後
    復有腳踹戊○○、毆打戊○○胸部之行為，益徵其係基於傷
    害之犯意而為抱住大腿將戊○○摔倒在地之行為，核與出於
    救助意思、防衛意思之行為有別。又丁○○抱住戊○○大腿
    前，戊○○與乙○○係處於互毆狀態，已如前述，縱令戊○○有繼續出手攻擊乙○○之行為，惟丁○○仍得以阻隔在戊○○、乙○○間、或拉開2 人其中1 人、或報警處理方式解
    決，卻逕以腳踹、將戊○○摔倒在地方式，難認係屬「處於
    不得已情形下」之避難行為；且既然當時戊○○、乙○○均
    係基於傷害對方身體之犯意，而為互相攻擊之行為，所為即
    非屬對於現在不法之侵害單純為必要排除之反擊行為，則戊○○、乙○○兩人自無從對相互所為傷害行為，主張正當防
    衛之餘地；從而，丁○○在同一情形下，亦無從主張其出於
    傷害故意所為行為係客觀上終止戊○○不法侵害之必要行為
    ，自亦不得主張正當防衛。準此，戊○○、丁○○分別辯稱
    所為係出於正當防衛、緊急避難而阻卻違法云云，均無足採
    。
  (七)綜上所述，被告乙○○、丁○○、丙○○○確有共同毆打戊○○成傷之事實無誤，是其等以未出手毆打戊○○及所為具
    有阻卻違法事由為據，提起上訴為無理由，應予駁回。
  (八)另聲請簡易判決處刑書所列犯罪事實(2)至(4)部分，則補充尚
    有本院於95年11月13日勘驗監視錄影光碟所製作之筆錄在卷
    可稽，足以證明被告戊○○確實有毆打丁○○、丙○○○之
    行為無訛。
三、按行為後法律有變更者，適用行為時之法律，但行為後之法
    律有利於行為人者，適用最有利於行為人之法律，刑法第2
    條第1 項定有明文。查被告行為後，如附表所示被告論罪科
    刑所應適用之刑法條文，業於94年2 月2 日修正公布，並於
    95年7 月1 日生效施行；經個別比較新舊法，及依最高法院
    24年上字第4634號判例意旨，就本案罪刑有關之一切情形綜
    其全部結果比較後，認修正施行後之現行刑法條文規定並未
    較有利於行為人；是依前開說明，本案自應適用修正施行前
    之刑法條文而為處斷。
四、按法官於有罪判決中，究應如何量處罪刑，為實體法賦予審
    理法官裁量之刑罰權事項，法官行使此項裁量權，自得依據
    個案情節，參諸刑法第57條所定各款犯罪情狀之規定，於該
    法定刑度範圍內，基於合義務性之裁量量處被告罪刑，此乃
    憲法所保障法官獨立審判之核心；又若非有裁量逾越或裁量
    濫用之明顯違法情事，自不得擅加指摘其違法或不當，即使
    上級法院對下級法院裁量權之審查，亦應同此標準。經查，
    被告戊○○以原審就其部分量刑過重，檢察官則以原審對被
    告4 人均量刑過輕為由，提起上訴。然原審已審酌被告4 人
    為鄰居關係，卻因停車問題發生爭執進而互毆，行為均有可
    議，及被告分別之素行、犯罪目的、犯罪、次數、動機、所
    受刺激、犯後態度、被害人受傷程度等一切情狀，量處乙○○拘役25日、丁○○拘役20日、丙○○○拘役15日、戊○○
    有期徒刑4 月，並皆諭知如易科罰金，以銀元300 元折算1
    日。堪認原審已詳加審酌被告4 人本案犯罪情狀及刑法第57
    條各款情事，而於法定刑度範圍內量刑，尚無其他明顯事證
    可認原審上開量刑有何裁量逾越或裁量濫用之明顯違法情事
    ；且原審所認定之犯罪事實、情節復與本院相同。至於丙○○○所有用於毆打戊○○之鞋子1 隻，原審雖未宣告沒收，
    然本院亦認該鞋子未扣案難以特定，為免日後執行困難，不
    予宣告沒收。是以，本院認原審認事用法均無違誤，量刑亦
    屬適當，應予維持；故戊○○、檢察官以原審量刑不當為由
    提起上訴為無理由，應予駁回。
五、按刑法修正後，係規定以適用行為時法即舊法為原則，則原
    判決雖未及比較適用，然本案上訴後，經比較新舊法結果，
    行為後之法律即現行法並未較有利於行為人，而仍應適用行
    為時法之規定，已如前述；從而，原判決適用行為時法即無
    不當，自不構成撤銷改判之事由；惟原審判決所引關於「刑
    法第56條、第41條第1 項前段，罰金罰鍰提高標準條例第2
    條」之法條，即應補充更正為：「刑法第2 條第1 項前段，
    修正前刑法第56條、第41條第1 項前段，刪除前罰金罰鍰提
    高標準條例第2 條」，併予敘明。
據上論斷，應依刑事訴訟法第455 條之1 第3 項、第368 條、第
373 條，判決如主文。
本案經檢察官己○○到庭執行職務。
中　　華　　民　　國　　96　　年　　1　 　月　　23　　日
                  鳳山刑事第二庭  審判長  法　官  黃建榮
                                          法  官  譚德周
                                          法  官  洪珮婷
以上正本證明與原本無異。
不得上訴。
中　　華　　民　　國　　96　　年　　1 　　月　　23　　日
　　　　　　　　　　　　　　　　　　　　　書記官  賴朱梅
┌───────────────────────────────────────────────┐
│附表：                                                                                        │
├──────┬─────────────┬─────────────┬───────┬────┤
│相關變更條文│行為時法（下稱舊法）之內容│裁判時法（下稱新法）之內容│比  較  理  由│備    註│
├──────┼─────────────┼─────────────┼───────┼────┤
│【罰金刑貨│依法律應處罰金、罰鍰者，就│中華民國94年1 月7 日法修正│刑法之貨幣單位│按現行法│
│幣單位之變更│其原定數額得提高為2 倍至10│施行後，刑法分則編所定罰金│由「元（指銀元│規所定貨│
│】罰金罰鍰提│倍（刑法乃係定明10倍）。第│之貨幣單位為新臺幣。94年1 │）」變更為「新│幣單位折│
│高標準條例第│1 條所定得提高倍數之規定，│月7 日刑法修正時，刑法分則│臺幣」，且刑法│算新臺幣│
│1條 前段、第│於本條例修正後制定之法律，│編未修正之條文定有罰金者，│分則之罰金數額│條例第2 │
│5條 →刑法施│不適用之；本條例修正前公布│自94年1 月7 日刑法修正施行│，亦視該分則先│條規定折│
│行法第1 之1 │之法律，於本條例修正後修正│後，就其所定數額提高為30倍│前曾修正與否，│算後係等│
│條第1 項、第│其罰金罰鍰數額或法律經全部│。但72年6 月26日至94年1 月│而分別提高3 或│值，是以│
│2 項        │修正而其罰金罰鍰數額未予變│7 日新增或修正之條文，就其│30倍。        │新法並未│
│            │更者，亦同。              │所定數額提高為3 倍。      │              │較有利。│
├──────┼─────────────┼─────────────┼───────┼────┤
│【罰金刑下│罰金：（銀元）1 元以上。  │罰金：新臺幣1000元以上，以│罰金刑之下限，│舊法有利│
│限變更】刑法│                          │百元計算。                │由銀元10元（亦│。      │
│第33條第5 款│                          │                          │經提高）即新臺│        │
│            │                          │                          │幣30元，提高為│        │
│            │                          │                          │新臺幣1000元  │        │
├──────┼─────────────┼─────────────┼───────┼────┤
│【連續犯】│連續數行為而犯同一之罪名者│（刪除）                  │新法刪除連續犯│被告葉盛│
│刑法第56條  │，以一罪論。但得加重其刑至│                          │之規定        │雄4 次傷│
│            │2 分之1 。                │                          │              │害犯行，│
│            │                          │                          │              │依新法須│
│            │                          │                          │              │分論併罰│
│            │                          │                          │              │，依舊法│
│            │                          │                          │              │僅論一罪│
│            │                          │                          │              │，是舊法│
│            │                          │                          │              │有利。  │
├──────┼─────────────┼─────────────┼───────┼────┤
│【易科罰金│犯最重本刑為5 年以下有期徒│犯最重本刑為5 年以下有期徒│易科罰金折算標│舊法有利│
│折算標準變更│刑以下之刑之罪，而受6 個月│刑以下之刑之罪，而受6 個月│準由銀元300 元│。      │
│】修正前刑法│以下有期徒刑或拘役之宣告…│以下有期徒刑或拘役之宣告者│即新臺幣900 元│        │
│第41條第1 項│得以（銀元，下同）1 元以上│，得以新臺幣1000元、2000元│，提高為以新臺│        │
│前段、修正前│3 元以下折算1 日，易科罰金│或3000元折算1 日，易科罰金│幣1000元、2000│        │
│罰金罰鍰提高│。依刑法第41條易科罰金…就│。                        │元或3000元折算│        │
│標準條例第2 │其原定數額提高為100 倍折算│                          │1 日。        │        │
│條→現行刑法│1 日；法律所定罰金數額未依│                          │              │        │
│第41條第1 項│本條例提高倍數，或其處罰法│                          │              │        │
│前段        │條無罰金刑之規定者，亦同。│                          │              │        │
└──────┴─────────────┴─────────────┴───────┴────┘
附錄本案論罪科刑法條全文
刑法第277條第1項：
傷害人之身體或健康者，處3年以下有期徒刑、拘役或1仟元以下
罰金。
